臺灣高等法院高雄分院刑事判決　　　　　　　　　　九十年度上訴字第一五八一號
　　上訴人即被告　庚○○
　　選任辯護人　　呂郁斌
　　上訴人即被告　丁○○
　　選任辯護人　　黃振銘
　　上訴人即被告　己○○
　　選任辯護人　　呂郁斌
右上訴人等因殺人未遂等案件，不服臺灣高雄地方法院八十九年度訴字第八三０號中
華民國九十年八月三十一日第一審判決（起訴案號：臺灣高雄地方法院檢察署八十九
年度偵字第四四號），提起上訴，本院判決如左：
    主  文
原判決關於庚○○部分、丁○○及己○○傷害部分均撤銷。
庚○○共同傷害人之身體，處有期徒刑肆月，如易科罰金，以佰元折算壹日；又因
過失傷害人，處拘役伍拾日，如易科罰金，以佰元折算壹日。
丁○○共同傷害人之身體，處有期徒刑伍月，如易科罰金，以佰元折算壹日。
己○○共同傷害人之身體，累犯，處有期徒刑陸月，如易科罰金，以佰元折算壹日
。
    事  實
一、丁○○前於民國八十年、八十一年間因違反懲治盜匪條例案件及偽造文書罪，經
    臺灣高雄地方法院各處有期徒刑九年，褫奪公權六年及有期徒刑三月，經合併定
    其應執行刑為有期徒刑九年二月，於八十四年二月十六日假釋出獄（假釋期間至
    八十九年二月九日始屆滿）。己○○前於八十六年間因違反麻醉藥品管理條例案
    件，經法院判處有期徒刑五月，已於八十六年十一月十三日執行完畢。詎丁○○
    、己○○二人竟仍不知悔改，與庚○○於八十八年十月二十四日下午九時許，一
    同在高雄縣大寮鄉○○○路「高桿撞球場」內撞球時，因不滿鄰桌戊○○、丙○○與乙○○等三人聲音太大，三人乃共同基於普通傷害人身體之犯意聯絡，分別
    持撞球場所有之撞球桿或以拳、腳歐打戊○○、丙○○與乙○○三人，戊○○遭
    毆打後先行跑離撞球間躲避，乙○○欲跑出大門時又遭庚○○、己○○二人帶回
    撞球間繼續毆打，經雙方友人伍哲男勸喻始行停止。後乙○○遂騎乘車牌號碼Ｘ
    ＫＢ─九三九號機車後載丙○○離開，約過三、五分鐘後，丁○○亦騎機車在前
    ，庚○○則駕駛車牌號碼ＺＧ─二七二七號自小客車搭載己○○及女友張景宜一
    同離去，行經高雄縣大寮鄉○○路段，庚○○本應注意車前狀況，且依當時情形
    ，又無不能注意之情形，竟疏未注意車前狀況，適與迎面而來之乙○○、丙○○
    二人所共乘之機車於會車之際發生擦撞，致乙○○、丙○○人車倒地，乙○○因
    而受有四肢多處撞挫傷，丙○○亦同受有左脛、腓骨開放性粉碎性骨折、頭部外
    傷、頭皮裂傷及四肢多處撞挫傷等傷害，嗣經庚○○、丁○○、己○○等人下車
    察看發現對方竟係先前在撞球間之乙○○、丙○○二人，復承繼同一傷害犯意，
    將丙○○帶入附近竹林內，持由附近地上拾取之木棒或以拳、腳接續施暴毆打，
    乙○○則先棄車逃離，適經先前勸架之伍哲男亦駕車經過，庚○○、丁○○、己○○三人始行罷手，隨後由伍哲男駕車載丙○○就醫。丙○○因遭顏某三人先後
    毆打而另受有胸部多處撞挫傷；乙○○則受有頭部外傷、頭皮下血腫、右手中指
    中段指骨折及胸部多處撞挫傷；另戊○○則受有左眼瘀腫併結膜下出血、左前及
    背部挫瘀傷等傷害。又庚○○在有偵查犯罪權限之公務人員發其過失傷害行為，
    即自動前往高雄縣警察局林園分局大寮分駐所自首並接受裁判。
二、案經戊○○、丙○○、乙○○訴由高雄縣警察局林園分局移送臺灣高雄地方法院
    檢察署檢察官偵查起訴。
    理  由
一、訊之上訴人即被告庚○○、丁○○、己○○三人均坦承於前揭撞球間內，因與鄰
    桌之告訴人乙○○、戊○○、丙○○三人發生爭執進而共同毆打告訴人三人，及
    告訴人離開後，渠等亦駕車離開行經高雄縣大寮鄉○○路段時，庚○○所駕駛之
    汽車復與乙○○、丙○○二人共乘之機車迎面相撞等事實，惟否認兩車相撞後，
    又繼續毆打丙○○之情節，均辯稱：渠等與乙○○、丙○○之機車擦撞後，下車
    察看之際，伍、林二人便已逃離現場，伊等才發現是先前在撞球間發生爭執之乙○○、丙○○二人，渠等怕遭二人報復便立即報警發生車禍云云。經查：
(一)、被告三人均坦承於撞球間毆打告訴人三人一節，核與告訴人指訴之情節相符，並
    有現場錄影帶一捲，而錄影帶經檢察官與原審勘驗結果，被告三人確有共同毆打
    告訴人三人之行為，有勘驗筆錄可佐（見偵查卷第六八、六九頁及原審卷第三八
    至三九頁）；告訴人所受之傷勢，復有各人之診斷證明書在卷供參，被告三人就
    此部分傷害犯行所為之自白，應與事實相符，洵堪採信。
(二)、告訴人丙○○指訴在高雄縣大寮鄉○○路段為被告之汽車撞及後，復遭被告等人
    在該處毆打部分，被告等雖均否認有繼續施暴之事實，辯稱：乙○○、丙○○二
    人發現下車之人係其等之後，便立即逃離云云，惟此部分業經聽聞撞擊聲出外察
    看之證人黃秀明於原審證述：伊聽到撞擊聲響即出外察看，便見丙○○遭三人毆
    打，其中一人有持木條毆打丙○○，伊見狀隨即入屋報警等語（見原審九十年六
    月五日審判筆錄），該證人雖稱：因當時甲色甚黑，未看清楚毆打丙○○之人，
    因而無法確認毆打丙○○之人是否即為本案之被告三人，然被告三人既坦承有於
    該處與告訴人乙○○、丙○○所騎乘之機車發生碰撞之事實，而證人於聽聞車輛
    撞擊聲後立即出外察看，當時所見毆打丙○○之人數復與本案之三位被告相符，
    證人所見毆打丙○○之人確係被告三人應屬無疑，另證人即隨後亦到達事故現場
    載送丙○○就醫之伍哲男亦證稱：伊到達時，丙○○仍坐在現場，說伊腳斷了，
    請其送伊去醫院，此時庚○○、己○○亦從後面出現等語（見原審九十年八月九
    日審判筆錄），顯然伍哲男到達時，告訴人丙○○與被告三人均尚在現場，被告
    等所辯兩車相撞後，丙○○便立即逃離等詞，並不實在。被告三人應係與告訴人
    丙○○之機車發生碰撞後，發現竟是先前在撞球間與渠等起衝突之丙○○，繼而
    接續同一傷害犯意，持木棒或以拳、腳繼續加以施暴毆打，洵屬無疑，被告等空
    言否認無繼續施暴之舉，要無可信，此部分傷害情節，亦可認定。
二、又被告庚○○所駕駛之ＺＧ─二七二七號汽車，當日在高雄縣大寮鄉○○路段，
    與告訴人乙○○、丙○○共乘之機車發生碰撞之事實，亦為被告庚○○及告訴人
    乙○○、丙○○所不爭執，告訴人乙○○、丙○○雖均指稱係伊二人共騎機車離
    開撞球間後，遭被告駕車追趕至該處故意自後撞擊所致，而認被告涉有殺人未遂
    行為，然此部分指訴情節均為被告所否認；辯稱：當日係欲回住處，而經過案發
    地點與乙○○及丙○○所騎機車迎面擦撞，並非由後擦撞等語。經查：
(一)、證人即案發當時搭乘庚○○所駕車輛之張景宜（被告庚○○女友）於警偵訊及原
    審審理時證稱：當時庚○○開車載伊與己○○，要護送丁○○回家，半路上與告
    訴人之機車發生碰撞是意外事故等語（見警卷第十五頁、偵查卷第六二頁、原審
    九十年七月十七日審判筆錄）。又由案發翌日即八十八年十月二十五日，告訴人
    向當地大寮分駐所報案後，警員就二車碰撞後之毀損情狀所拍攝之照片顯示，被
    告庚○○所駕駛之ＺＧ─二七二七號汽車，左前側板金有擦撞痕跡，左側後照鏡
    亦脫落；告訴人乙○○、丙○○所共騎之ＸＫＢ─九三九號機車，主要受損部位
    則落在車頭板金、前輪檔泥蓋及左側之檔泥板等處，機車後方之板金、車牌等均
    完好無毀損、撞擊痕跡（見偵查卷第二九至三一頁照片），並經拍照之李博仁警
    員證實在卷（見原審九十年六月二十六日審判筆錄），另由告訴人所提出之車輛
    維修估價單（原審卷第五四頁）上載該機車嗣後維修之明細乃面板、前檔泥蓋、
    把手、前輪鋼圈等項目可知，告訴人之機車受損部位均係在車頭之機件，至為明
    確，倘告訴人所言遭被告等從後駕車追撞一情為真，渠等所騎乘之機車後方應會
    有撞擊後所留下之痕跡可察，然該車後方竟均完好無毀損、撞擊痕，反而是車頭
    部位受損，顯然該機車係由前方來車自正面撞擊，而非從後面衝撞甚為明確，告
    訴人指稱遭被告庚○○等駕車自後追撞一節，已難採信。
(二)、告訴人乙○○、戊○○、丙○○三人與被告三人均互不認識，被告等亦不知乙○○、丙○○二人住在何處一情，為告訴人乙○○、丙○○所自陳（見原審九十年
    八月二十七日審判筆錄），而告訴人乙○○、丙○○當日在撞球間遭被告三人圍
    毆時，因經在場之雙方友人伍哲男勸喻，於乙○○再入撞球間拿取機車鑰匙搭載
    丙○○離去前，被告三人已停止毆打伍、林二人等情，為告訴人乙○○、丙○○
    所自陳，且經證人伍哲男證述在卷，而被告等人係在告訴人乙○○、丙○○二人
    離去後約三、五分鐘始行駕車離開一情，亦為證人伍哲男所證明，被告等於告訴
    人離開前既已停止毆打，亦無為難不讓乙○○、丙○○二人離去之舉，且於伍、
    林二人騎車離去後約三、五分鐘後始行離開，而非緊隨在後離去，復不知伍、林
    二人住處去向，渠等又如何知悉伍、林二人行駛方向而得以追蹤至高雄縣大寮鄉
    ○○路段，進而從後故意追撞伍、林二人之機車，參之居住在該路段因聽聞車輛
    撞擊、煞車聲而至門外察看之證人黃秀明於原審證稱：當時伊在屋內先聽見撞擊
    聲，接著煞車聲，便立即到門外察看，便見丙○○在竹林內被打等語（見原審九
    十年六月五日審判筆錄），可知當時被告之汽車與告訴人之機車相互撞擊一次後
    即煞車靜止，並無連續多次追撞告訴人之情，倘若被告庚○○確實有以汽車衝撞
    告訴人乙○○、丙○○二人之故意，是否尚有煞車，且未再繼續以車輛撞擊告訴
    人之必要，亦非無疑﹖從而由證人黃秀明當時所聽聞之聲響研判，被告與告訴人
    二車相撞所發出之聲響，與一般人駕車與他人車輛相撞後，本能上立即踩煞車所
    發出之撞擊聲緊接煞車聲之情狀較為相符，故被告三人及證人張景宜陳稱係途中
    偶然與告訴人之機車迎面相互擦撞之意外事故等語，應為真實可信，告訴人乙○○、丙○○二人應係甫遭被告等人圍歐後，旋即又再遭被告庚○○所駕駛之汽車
    撞及，故而認定被告等人係自撞球間尾隨追趕至該處故意追撞其等機車，告訴人
    此部分指訴應非事實，自無可採信。公訴人依告訴人之指訴即認被告等人係基於
    殺人犯意，駕車自後衝撞告訴人，實與事實不符。再者，告訴人丙○○陳稱伊頭
    部、腿部骨折部分，係遭被告之汽車所撞傷，另告訴人乙○○亦稱其四肢撞挫傷
    部分，為汽車撞擊所致，互核前揭告訴人乙○○、丙○○共乘之機車毀損情形，
    告訴人乙○○、丙○○所受之傷勢中，其中乙○○四肢多處撞挫傷，丙○○左脛
    、腓骨開放性粉碎性骨折、頭部外傷、頭皮裂傷及四肢多處撞挫傷等傷害，應係
    與被告庚○○所駕駛之汽車發生碰撞時所致，而被告庚○○駕駛汽車，本應隨時
    注意車前狀況，且依當時情形，又無不能注意之情形，竟疏未注意車前狀況，致
    與迎面而來之乙○○、丙○○二人所共乘之機車發生碰撞，因而致乙○○、丙○○二人各受有前揭傷害，其有過失至明，且告訴人之傷又係因被告庚○○之過失
    行為所致，兩者之有相當因果關係可以認定。從而，被告庚○○所駕駛之汽車與
    告訴人乙○○、丙○○二人共騎之機車發生碰撞一節，被告庚○○之行為應係過
    失駕車致撞擊乙○○、丙○○受傷之事實，洵堪認定。
三、核被告庚○○、丁○○、己○○共同毆打告訴人乙○○、戊○○、丙○○三人均
    成傷之所為，均係犯刑法第二百七十七條第一項之傷害罪。被告庚○○過失駕車
    肇事，致告訴人乙○○、丙○○二人受傷行為，係犯刑法第二百八十四條第一項
    前段之普通過失傷害罪。被告三人就刑法第二百七十七條第一項普通傷害犯行部
    分，互有犯意聯絡及行為分擔，均為共同正犯。又被告三人係基於一傷害犯行，
    同時侵害告訴人三人之身體法益，觸犯三個刑法第二百七十七條第一項之普通傷
    害罪，為想像競合犯，應依刑法第五十五條規定從一普通傷害罪處斷。另被告庚○○過失駕駛車輛撞擊乙○○、丙○○成傷，亦係一過失傷害行為，同時侵害告
    訴人乙○○、丙○○身體法益，觸犯二個過失傷害罪，亦應依上開想像競合犯之
    規定，從一過失傷害罪處斷。至被告三人於撞球間毆打告訴人後，離去途中因與
    告訴人之機車發生碰撞，復接續施暴，犯罪實施地點雖有不同，然時間上甚為接
    近，應係承前之傷害犯意所為之接續加害行為，應僅論以一傷害罪。被告庚○○
    所犯之普通傷害罪與過失傷害罪，罪名不同，行為互殊，應分論併罰。公訴人認
    被告庚○○駕車與告訴人乙○○、丙○○二人共乘之機車相撞，繼而毆打丙○○
    部分，係另起殺人之犯意所為，認其所犯為刑法第二百七十一條第二項、第一項
    之殺人未遂罪，尚有未洽，此部分起訴法條應予變更。又被告庚○○對於過失傷
    害部分，在有偵查犯罪權限公務員發覺其犯罪前，即自行前往高雄縣警察局林園
    分局大寮分駐所自首並接受裁判，此業經證人李博仁在本院陳明在卷，並有警訊
    筆錄可參，應依刑法第六十二條前段規定減輕其法定刑（至於被告之選任辯護人
    雖認被告等三人關於普通傷害部分，也是自首，但依證人李博仁所述，被告等人
    在警局製作筆錄時，並未提及與告訴人打架之事，其在製作筆錄當中，告訴人家
    屬前往警局表示告訴人在醫院就醫，其至醫院製作告訴人之筆錄時，有向告訴人
    確認何人將其打傷，告訴人確認是被告等人所為等語，並參酌告訴人乙○○之筆
    錄製作時間係八十八年十月二十五日上午一時三十五分許，其當時已指述被告三
    人有傷害犯行，而庚○○雖在八十八年十月二十日下午十一時五十五分許，即在
    警局接受訊問製作筆錄，但當時並未提及打架傷害之事，僅提及車禍事件，而被
    告丁○○及己○○二人接受警員訊問製作筆錄均已在乙○○提出告訴之後，此均
    有警訊筆錄可參，因此，被告等三人普通傷害犯行，並不符合自首要件，併此敘
    明）。又被告己○○前於八十六年間因違反麻醉藥品管理條例案件，經法院判處
    有期徒刑五月，已於八十六年十一月十三日執行完畢等事實，有臺灣高雄地方法
    院檢察署刑案資料查註記錄表在卷可稽，其受有期徒刑之執行完畢後，五年內再
    犯有期徒刑以上之本罪，為累犯，應依法加重其刑。
四、原審予以論罪科刑，固非無見，惟(一)、本件庚○○關於過失傷害人部分，符合自
    首要件，原審未注意及此；(二)、本件關於被告持以毆打告訴人所用之撞球桿及木
    棒，雖係供犯罪所用之物，惟其中撞球桿係在撞間取得之物，木棒則係車禍地點
    附近得之物，均非被告所有，依刑法第三十八條第三項規定，本不得宣告沒收，
    惟原判決於理由中敘明「被告持以毆打告訴人之撞球桿、木棍等物，因未扣案，
    為免日後執行困難，不併為沒收之諭知」，其理由尚有未洽；被告等人上訴意旨
    否認有於發生車禍後，接續毆打告訴人之行為，雖無理由，惟原判決既有可議之
    處，應由本院予以撤銷改判。爰審酌被告己○○前已有犯罪前科，已如前述，另
    被告丁○○前於八十年、八十一年間因違反懲治盜匪條例案件及偽造文書罪，經
    法院各處有期徒刑九年，褫奪公權六年及有期徒刑三月，經合併定其應執行刑為
    有期徒刑九年二月，而於八十四年二月十六日假釋出獄（假釋期間至八十九年二
    月九日始屆滿），亦有其個人之臺灣高雄地方法院檢察署刑案資料查註記錄表在
    卷可稽，該二人素行顯屬不佳，且被告丁○○於假釋期間猶不知戒慎悔改，復與
    庚○○、己○○二人，偶因細故即共同圍毆告訴人三人，年輕氣盛，動輒訴諸暴
    力，徒增社會暴戾之氣，且於離去途中因車輛意外相撞再遇告訴人丙○○時，復
    接續對其施暴，惡性不輕，惟念渠等犯後坦承部分犯行，自行與庚○○到警局自
    首（被告庚○○過失傷害部分），被告庚○○在此之前尚無犯罪前科，素行較之
    丁○○、己○○為佳，惟駕駛車輛亦未善盡注意義務，致與告訴人之機車相撞，
    加深乙○○、丙○○二人之傷勢，及被告三人犯罪後已在本院與告訴人丙○○達
    成和解，告訴人丙○○並表示不再追究之意等一切情狀，就被告三人所共犯之傷
    害罪及被告庚○○另犯之過失傷害罪，分別量處如主文所示之刑，併依修正後刑
    法第四十一條第一項前段規定諭知易科罰金之折算標準（被告行為後刑法第四十
    一條已有修正，自應依刑法第二條第一項前段規定適用裁判時之法律即修正後之
    刑法第四十一條第一項前段規定諭知易科罰金之折算標準）。至被告持以毆打告
    訴人之撞球桿、木棍等物，因係在撞球間內取得或在車禍地點附近拾取之物，並
    非被告等人所有，依法不得宣告沒收。又被告丁○○雖請求予以宣告緩刑，因其
    中己○○係累犯，丁○○則曾受有期徒刑以上刑之宣告，並在假釋期間犯罪，庚○○則在本件行為後之八十九年間因過失致死案件，經原審法院另案判處有期徒
    刑六月，緩刑二年確定，目前在緩刑期間，有其前案紀錄表可參，依法均不得宣
    告緩刑，併此敘明。
五、被告丁○○及己○○二人被訴殺人未遂部分，業經原審法院判決無罪確定，併此
    敘明。
據上論結，應依刑事訴訟法第三百六十九條第一項前段、第三百六十四條、第二百九
十九條第一項前段、第三百條、刑法第二十八條、第二百七十七條第一項、第二百八
十四條第一項、第五十五條、第四十七條、第六十二條前段、第二條第一項前段、第
四十一條第一項前段、罰金罰鍰提高標準條例第一條前段、第二條，判決如主文。
本案經檢察官王登榮到庭執行職務。
中      華      民      國    九十一    年      一      月    二十二    日
                              臺灣高等法院高雄分院刑事第一庭
                                  審判長法官  王光照
                                        法官  黃壽燕
                                        法官  黃仁松
右正本證明與原本無異。
被告不得上訴。
檢察官對於庚○○過失傷害部分，如不服本判決，應於判決送達後十日內向本院提出
上訴狀，其未述理由者並應於提出上訴狀後十日內向本院補提理由書（應附繕本 )
。
                                      書記官  呂明燕
中      華      民      國    九十一    年      一      月    二十四    日
附錄：本判決論罪科刑法條：
刑法第二百七十七條第一項：
傷害人之身體或健康者，處三年以下有期徒刑，拘役或一千元以下罰金。
刑法二百八十四條第一項前段：
因過失傷害人者，處六月以下有期徒刑、拘役或五百元以下罰金。
                                                                  Ａ
